---
title: "Projetos"
---

# LetProg 2023-2024: Perfil dos Estudantes

```{r}
#| echo: false
#| warning: false

# definir working dir
setwd("~/GitHub/dados_enter/site_fundacao")

# carregar dados  
load("~/GitHub/dados_enter/site_fundacao/dados_perfil_estudantes_letprog_2023-2024.RData")

# carregar pacotes
library(tidyverse)
library(plotly)
library(ggthemes)
```

Um conjunto de dados de 1411 estudantes do programa LetProg dos anos de 2023 e 2024 foi formado para uma análise das características sociodemográficas básicas deste público. Essas características são:

-   Idade

-   Gênero

-   Nível Escolar

-   Cor da pele

-   Renda familiar mensal média

A seguir, cada característica é analisada individualmente e na relação umas com as outras.

------------------------------------------------------------------------

## Idade dos Estudantes

Uma análise da idade dos estudantes que participaram do LetProg em 2023 e 2024 é apresentada no **Gráfico 1**. É possível observar que as idades variaram entre 8 e 18 anos, com uma mediana de 12 anos representando a idade do estudante típico do programa. Além disso, a altura das barras do gráfico permite observar que as idades mais frequentes são dos 9 aos 15 anos.

```{r}
#| echo: false
#| warning: false
dados %>%
  mutate(idade = as.numeric(idade)) %>% 
  ggplot(aes(x = idade)) +
  geom_histogram(
    bins = 10,
    fill = "#1984c5"
    ) +
  scale_y_continuous(
    name = "Frequência",
    limits = c(0,350),
    breaks = seq(0, 350, 50)
    ) +
  scale_x_continuous(
    name = "Idade (anos)",
    breaks = seq(8, 18, 1)
    ) +
  geom_vline(
    xintercept = median(dados$idade, na.rm = TRUE),
    linewidth = 1.5,
    colour = "#e14b31"
    ) +
  annotate(
    geom = "text",
    x = 13,
    y = 275,
    label = "Mediana = 12"
  ) +
  theme_few() +
  ggtitle("Gráfico 1 - Idade dos Estudantes")
  
```

## Gênero

Os estudantes do LetProg foram analisados quanto à distribuição por gênero no **Gráfico 2**. Pode-se observar que:

-   A distribuição de estudantes que se identificavam como mulheres ou homens foi praticamente igual, com um percentual muito pequeno de mulheres a mais;

-   A distribuição equivalente entre os gêneros indica que os participantes do programa representam bem a população, que apresenta as mesmas características;

-   Estudantes que se identificavam com "outro" gênero foram minoria, mas, ainda assim formam um grupo expressivo de 22 participantes.

```{r}
#| echo: false
#| warning: false
dados %>% 
  select(genero_identidade) %>% 
  na.exclude() %>%
  mutate(
    genero_identidade = factor(
      genero_identidade,
      labels = c("Mulher", "Homem", "Outro"),
      levels = c("Mulher", "Homem", "Outro"))
    ) %>% 
  ggplot(aes(x = genero_identidade)) +
  geom_bar(aes(y = (..count..)/sum(..count..), fill ="#e14b31"),
           show.legend = FALSE
           ) +
  scale_y_continuous(
    limits = c(0, 1.0),
    breaks = c(0, 0.20, 0.40, 0.60, 0.80, 1.00),
    name = "Porcentagem %"
    ) +
  scale_x_discrete(name = "Gênero") +
  annotate(
    geom = "text",
    x = "Mulher",
    y = 0.55,
    label = "50%"
  ) +
    annotate(
    geom = "text",
    x = "Homem",
    y = 0.55,
    label = "49%"
  ) +
    annotate(
    geom = "text",
    x = "Outro",
    y = 0.07,
    label = "1%"
  ) +
  theme_few() +
  ggtitle("Gráfico 2 - Gênero dos Estudantes")
```

## Nível Escolar

Os estudantes foram analisados em função do seu nível escolar, conforme o **Gráfico 3**. É possível ver que a distribuição entre os níveis é relativamente estável. O percentual dos primeiros anos (4° ao 6°) é ligeiramente maior que dos anos finais, mas essa diferença não é expressiva.

```{r}
#| echo: false
#| warning: false
dados %>% 
  select(escolaridade) %>% 
  na.exclude() %>% 
  ggplot(aes(y = escolaridade)) +
  geom_bar(aes(x = (..count..)/sum(..count..), fill = "#1984c5"),
           show.legend = FALSE
           ) +
  scale_x_continuous(
    limits = c(0.00, 1.00),
    breaks = c(0, 0.20, 0.40, 0.60, 0.80, 1.00),
    name = "Porcentagem %",
  ) +
  scale_y_discrete(name = "Nível Escolar") +
  annotate(
    geom = "text",
    y = "9º ano",
    x = 0.14,
    label = "11%"
  ) +
    annotate(
    geom = "text",
    y = "8º ano",
    x = 0.22,
    label = "18%"
  ) +
    annotate(
    geom = "text",
    y = "7º ano",
    x = 0.19,
    label = "15%"
  ) +
    annotate(
    geom = "text",
    y = "6º ano",
    x = 0.24,
    label = "20%"
  ) +
    annotate(
    geom = "text",
    y = "5º ano",
    x = 0.25,
    label = "22%"
  ) +
    annotate(
    geom = "text",
    y = "4º ano",
    x = 0.18,
    label = "14%"
  ) +
   theme_few() +
  ggtitle("Gráfico 3 - Nível Escolar dos Estudantes")
  
```

## Cor da Pele

Os estudantes foram analisados também em função da cor da pele. A escala de classificação de cor da pele do **Instituto Brasileiro de Geografia e Estatística** foi utilizada. Nota-se no **Gráfico 4** que mais da metade dos estudantes tinham a cor da pele branca, com 23% com a cor da pele parda e 7% preta.

```{r}
#| echo: false
#| warning: false
dados %>% 
  select(cor_pele) %>% 
  na.exclude() %>% 
  ggplot(aes(y = cor_pele)) +
  geom_bar(aes(x = (..count..)/sum(..count..), fill = "#1984c5"),
           show.legend = FALSE
           ) +
  scale_x_continuous(
    limits = c(0.00, 1.00),
    breaks = c(0, 0.20, 0.40, 0.60, 0.80, 1.00),
    name = "Porcentagem %",
  ) +
  scale_y_discrete(
    name = "Cor da Pele",
    limits = c(
    "Amarela",
    "Indígena",
    "Prefiro não classificar",
    "Preta",
    "Parda",
    "Branca")
    ) +
  annotate(
    geom = "text",
    y = "Branca",
    x = 0.65,
    label = "61%"
  ) +
  annotate(
    geom = "text",
    y = "Parda",
    x = 0.27,
    label = "23%"
  ) +
  annotate(
    geom = "text",
    y = "Preta",
    x = 0.11,
    label = "7%"
  ) +
  annotate(
    geom = "text",
    y = "Prefiro não classificar",
    x = 0.09,
    label = "6%"
  ) +
  annotate(
    geom = "text",
    y = "Indígena",
    x = 0.05,
    label = "2%"
  ) +
  annotate(
    geom = "text",
    y = "Amarela",
    x = 0.05,
    label = "1%"
  ) +
  theme_few() +
  ggtitle("Gráfico 4 - Cor da Pele dos Estudantes")
```

## Renda

Os estudantes foram avaliados em relação a renda familiar mensal média de suas familias. Os dados são apresentados no **Gráfico 5.** Esses dados permitem observar que:

-   Mais da metade dos estudantes não sabia dizer a renda aproximada de suas famílias, sinalizando a falta de uma literacia financeira básica;

-   31% dos estudantes tinham rendas familiares de até 3 salários-mínimos, representado um máximo de R\$ 3.960,00 - considerando o salário-mínimo a R\$ 1.320,00. Isso indica que a maioria dos estudantes viva em condições de nível socioeconômico baixo à médio.

```{r}
#| echo: false
#| warning: false
dados %>% 
  select(renda) %>% 
  na.exclude() %>% 
  ggplot(aes(y = renda)) +
  geom_bar(aes(x = (..count..)/sum(..count..), fill = "#1984c5"),
           show.legend = FALSE
           ) +
  scale_x_continuous(
    limits = c(0.00, 1.00),
    breaks = c(0, 0.20, 0.40, 0.60, 0.80, 1.00),
    name = "Porcentagem %",
  ) +
  scale_y_discrete(
    name = "Renda",
    limits = c(
  "Mais de 10 sm",
  "De 6 a 10 sm",
  "De 3 a 6 sm",
  "De 2 a 3 sm",
  "De 1 a 2 sm",
  "Até 1 sm",
  "Não sei"
  ),
    labels = c(
  "> 10 SM",
  "6 a 10 SM",
  "3 a 6 SM",
  "2 a 3 SM",
  "1 a 2 SM",
  "Até 1 SM",
  "Não sei"
  )) +
  annotate(
    geom = "text",
    y = "Não sei",
    x = 0.57,
    label = "53%"
  ) +
  annotate(
    geom = "text",
    y = "Até 1 sm",
    x = 0.12,
    label = "8%"
  ) +
  annotate(
    geom = "text",
    y = "De 1 a 2 sm",
    x = 0.17,
    label = "13%"
  ) +
  annotate(
    geom = "text",
    y = "De 2 a 3 sm",
    x = 0.13,
    label = "10%"
  ) + 
  annotate(
    geom = "text",
    y = "De 3 a 6 sm",
    x = 0.14,
    label = "10%"
  ) + 
  annotate(
    geom = "text",
    y = "De 6 a 10 sm",
    x = 0.07,
    label = "4%"
  ) + 
  annotate(
    geom = "text",
    y = "Mais de 10 sm",
    x = 0.06,
    label = "2%"
  ) + 
  theme_few() +
  ggtitle("Gráfico 5 - Renda Familiar dos Estudantes")
```
